【裁判字號】    95,交訴,160
【裁判日期】    951005
【裁判案由】    公共危險
【裁判全文】
臺灣臺中地方法院刑事判決             95年度交訴字第160號
公  訴  人  臺灣臺中地方法院檢察署檢察官
被      告  丙○○
上列被告因公共危險案件，經檢察官提起公訴（95年度偵字第95
00號），本院合議庭裁定由受命法官獨任進行簡式審判程序，判
決如下：
    主  文
丙○○駕駛動力交通工具肇事，致人受傷而逃逸，處有期徒刑陸
月，如易科罰金，以銀元佰元即新台幣玖佰元折算壹日，緩刑
貳年。
    犯罪事實
一、丙○○於民國九十四年十二月十二日十二時十五分許，騎乘
    車號FYC-０一七號重型機車，由臺中市○○路九十巷往至善
    路方向行駛，行經臺中市○○區○○路與至善路口時，不慎
    與乙○○所騎乘後搭載劉婷玉之車號JJG-五七八號重型機車
    發生擦撞，至乙○○及劉婷玉人車倒地，乙○○因而受有左
    膝挫傷之傷害（過失傷害部分，未據告訴）。詎丙○○駕車
    肇事致乙○○受傷後，竟基於駕車肇事逃逸之犯意，未下車
    察看，且為逃避肇事責任，在未報警處理或救助倒地受傷之
    人或將受傷之人送醫救治之情形下，兀自加速逃離現場。嗣
    因車牌掉落現場而為警循線查獲。
二、案經臺中市警察局第六分局報請臺灣臺中地方法院檢察署檢
    察官偵查起訴。
    理  由
一、按本件被告丙○○所犯係死刑、無期徒刑、最輕本刑為三年
    以上有期徒刑以外之罪，其於準備程序就前揭被訴事實為有
    罪之陳述，經受命法官告知簡式審判程序之旨，並聽取其與
    公訴人之意見後，本院認無不得或不宜改依簡式審判程序進
    行之處，爰依刑事訴訟法第二百七十三條之一第一項，裁定
    本件由受命法官獨任進行簡式審判程序，合先敘明。
二、上揭犯罪事實，業據被告丙○○於本院審理時坦承不諱，核
    與被害人乙○○分別於警、偵訊時指訴綦詳及證人劉婷玉於
    警詢時證述之情節大致相符，並有道路交通事故現場圖、道
    路交通事故調查報告表（一）、（二）、行政院國軍退除役
    官兵輔導委員會臺中榮民總醫院出具之診斷證明書各一份及
    現場照片五幀附卷可稽，足徵被告前開自白確與事實相符。
    按汽車駕駛人駕駛汽車肇事致人受傷或死亡，應即採取救護
    或其他必要措施，並向警察機關報告，不得駛離或逃逸，道
    路交通管理處罰條例第六十二條第一項（後於九十四年十二
    月二十八日經修正改列於同條第三、四項，並修正部分文字
    ，且自九十五年七月一日起施行）定有明文。又因道路交通
    事故之發生，常非於己之鄰親家里，時有告救不能情事，乃
    科以肇事者須即採取救護或其他必要措施，並應向警察機關
    報告之法定義務，以防因就醫延誤致生無謂傷亡，並俾得通
    知傷亡者家屬到場，以明責任，是凡肇事人於行車肇事致人
    受傷或死亡，未即採取救護或其他必要措施，並向警察機關
    報告，即駕車逃逸者，均應依該規定處罰，至其嗣後是否受
    刑事訴追及已否與被害人達成民事和解，賠償損失，對其應
    受處罰乙節，並不生影響。職是之故，汽車駕駛人駕駛汽車
    肇事，不論其責任之歸屬為何，即有義務留在肇事現場，採
    取救護或其他必要措施，並向警察機關報告，以維護他人之
    生命與其他用路人之交通安全。其立法目的，既係促使駕駛
    人於肇事致死傷後，能對被害人即時救護，報告警察機關，
    以減少死傷，是該罪之成立祇以行為人有駕駛動力交通工具
    肇事，致人死傷而逃逸之事實為已足（最高法院九十二年度
    臺上字第四四六八號刑事判決意旨參照）。另按刑法第一百
    八十五條之四肇事逃逸罪，以駕駛動力交通工具肇事，有致
    人死傷而逃逸之事實，為其犯罪構成要件，不以行為人明知
    被害人有死傷情形為必要（最高法院九十一年度臺上字第一
    三七號刑事判決意旨參見）。本案被告丙○○於肇事後，見
    被害人乙○○倒地，竟未採取救護或其他必要措施，並向警
    察機關報告，即逕行騎乘機車離去，嗣經警循線查獲，其肇
    事逃逸之行為，甚為灼然，洵堪認定，應予依法論科。
三、核被告所為，係犯刑法第一百八十五條之四之肇事逃逸罪。
    爰審酌被告年紀尚輕，前無任何犯罪紀錄，有臺灣高等法院
    被告前案紀錄表在卷可參，素行良好，惟其駕車致人受傷，
    未予救護即行逃逸，對被害人生命、身體所生危害程度，惟
    念及被告事後已與被害人和解成立，賠償被害人所受之損害
    ，暨犯後坦承犯行等一切情狀，量處如主文所示之刑，並諭
    知易科罰金之折算標準。而被告行為後，刑法業於九十四年
    一月七日修正，於同年二月二日公布，於九十五年七月一日
    施行，按行為後法律有變更者，適用行為時之法律，但行為
    後之法律有利於行為人者，適用最有利於行為人之法律，修
    正後即現行刑法第二條第一項訂有明文，查被告行為時，依
    修正前刑法第四十一條第一項前段、罰金罰鍰提高標準條例
    第二條（現已刪除）之規定，有期徒刑、拘役易科罰金之折
    算標準，原以銀元一百元、二百元、三百元折算一日，經折
    算為新臺幣後，應以新臺幣三百元、六百元、九百元折算一
    日，而刑法第四十一條第一項前段修正後，則規定為以新臺
    幣一千元、二千元或三千元折算一日，此因屬科刑規範事項
    之變更，其折算標準為裁判時所應諭知，自有就新舊法規定
    比較之必要，經比較新舊法結果，以被告行為時關於易科罰
    金之規定，較有利於被告，是本案應依修正前刑法第四十一
    條第一項前段及原罰金罰鍰提高標準條例第二條之規定，諭
    知易科罰金之折算標準。末查，被告前未曾受有期徒刑以上
    刑之宣告，已如上述，其因一時失慮，致罹刑典，然被告坦
    承犯行，深具悔意，並已與被害人達成和解，其經此偵審程
    序之教訓，當知警惕而無再犯之虞，本院綜核各情，認所宣
    告之刑，以暫不執行為適當，併予宣告緩刑二年，以啟自新
    （被告行為後，刑法第七十四條業於九十四年二月二日修正
    公布，並於九十五年七月一日施行。但「犯罪在刑法新法施
    行前，新法施行後，緩刑之宣告，應適用新法第七十四條之
    規定。」最高法院九十五年五月二十三日刑事庭第八次會議
    決議第七點可資參照。故本案應適用新法第七十四條之規定
    ，併此敘明）。
據上論斷，應依刑事訴訟法第二百七十三條之一第一項、第二百
九十九條第一項前段，刑法第二條第一項前段、第一百八十五條
之四、第七十四條第一項第一款、（修正前）第四十一條第一項
前段，修正前罰金罰鍰提高標準條例第二條，現行法規所定貨幣
單位折算新台幣條例第二條，判決如主文。
本案經檢察官甲○○到庭執行職務。
中    華    民    國    95    年    10    月     5    日
                  臺灣臺中地方法院刑事第五庭
                      法  官  吳崇道
以上正本證明與原本無異。
如不服本判決，應於判決送達後10日內，向本院提出上訴狀，上
訴於臺灣高等法院臺中分院(須附繕本)。
                      書記官  黃舜民
中    華    民    國    95    年    10    月     5    日
附錄本判決論罪科刑法條
刑法第一百八十五條之四：
駕駛動力交通工具肇事，致人死傷而逃逸者，處六月以上五年以
下有期徒刑。


司法院資訊處製作；財團法人民間司法改革基金會備份。
